臺灣嘉義地方法院刑事判決
109年度訴字第416號
公  訴  人  臺灣嘉義地方檢察署檢察官
被      告  鍾祥堂


            黃萃華



上列被告因傷害案件，經檢察官提起公訴（109年度偵字第4068
號），本院判決如下：
    主  文
鍾祥堂共同犯傷害罪，處有期徒刑貳月，如易科罰金，以新臺幣
壹仟元折算壹日。
黃萃華無罪。
    犯 罪 事 實
一、緣黃萃華於民國108年11月6日12時50分許，推著坐輪椅的鍾
    祥堂（不良於行），行經嘉義市火車站前之公車候車處時，
    因瘖啞之翁○○與鍾祥堂發生爭執，導致翁○○與鍾祥堂互相激
    烈拉扯，而路過之顏嘉宏（尚未審結）目睹上情，認為翁○○
    在欺負殘障人士，因此萌生傷害之犯意，上前撂倒翁○○倒地
    ，此時鍾祥堂亦基於與顏嘉宏共同傷害之犯意聯絡，持保特
    瓶敲打翁○○3次，顏嘉宏也以右腳持續不斷地猛踢倒地之翁○
    ○，使翁○○受有右側鎖骨骨折、右側第4肋骨骨折、多處挫傷
    等傷害
二、案經翁○○訴由嘉義市政府警察局第一分局報告臺灣嘉義地方
    檢察署檢察官偵查起訴。
    理  由
壹、有罪部分：
一、本判決後述所引用之傳聞證據，被告鍾祥堂於審理時表示沒
    有意見而不予爭執，且迄至言詞辯論終結前均未聲明異議，
    本院審酌上開證據資料製作時之情況，尚無違法不當及證明
    力明顯過低之瑕疵，亦認為以之作為證據應屬適當，爰依刑
    事訴訟法第159條之5規定，認均有證據能力。
二、訊據被告鍾祥堂固坦承有於上開時、地與告訴人翁○○發生爭
    執，自己並持保特瓶揮舞等事實，惟矢口否認有何傷害之犯
    行。辯稱：我沒有用保特瓶打告訴人等語。惟查：
(一)經本院勘驗案發時之錄影檔案，結果如下，並製有勘驗筆錄
    及擷取畫面翻拍照片在卷可考：
    「一、
      翁○○身穿紅色長袖上衣站在公車候車處時，身穿黑色外套
      、頭戴安全帽顏嘉宏走到翁○○身後用雙手將其摔倒在地。
      翁○○在被摔倒在地上後，坐在輪椅上鍾祥堂彎腰與躺在地
      上的翁○○兩人以雙手互相拉扯，在同時身穿桃紅色上衣黃
      萃華由原站立位置（畫面左側往右）走近鍾祥堂，之後顏
      嘉宏彎腰低頭看翁○○，鍾祥堂則另拿長條物品連續敲打翁
      ○○上半身3下。
      二、
      坐在輪椅上鍾祥堂與黃萃華、顏嘉宏三人圍著倒在地上翁
      ○○四周，於播放時間04秒時黃萃華用右手指著倒地的翁○○
      並說話，之後顏嘉宏靠近翁○○以右腳踢倒在地上的翁○○，
      並在同時罵了一句：『幹你***！』，而當時躺在地上翁○○
      在被踢後，身體往畫面左側翻身側躺呈現痛苦狀態。於播
      放時間14秒時顏嘉宏又以右腳踹倒在地上的翁○○，翁○○在
      被顏嘉宏踹的同時以台語說：『***給我打啦！』，最後於
      播放時間18秒黃萃華往畫面右側走，同時顏嘉宏以右手比
      翁○○說：『你又還再發瘋，幹你娘』」
(二)是依上開勘驗內容，被告鍾祥堂在同案被告顏嘉宏傷害告訴
    人之行為接續過程中，有以保持瓶揮打告訴人3次之方式而
    參與，被告鍾祥堂與同案被告顏嘉宏顯有傷害犯意之默示連
    絡及行為分擔。因告訴人經送醫後，經診斷受有右側鎖骨骨
    折、右側第4肋骨骨折、多處挫傷等傷害，有診斷證明書在
    卷可參，是依共同正犯「一部行為，全部責任」之原則，被
    告鍾祥堂自應就告訴人所受之傷勢負全部責任。
(三)本案事證明確，被告鍾祥堂所辯不足採信，其犯行堪以認定
    ，應依法論科。
三、核被告鍾祥堂所為，係犯刑法第277條第1項之傷害罪。被告
    鍾祥堂與同案被告顏嘉宏間，有犯意聯絡及行為分擔，為共
    同正犯。被告鍾祥堂多次傷害告訴人身體之舉動，是在密接
    時間在同一地點進行，依社會觀念難以強行分開，應論以接
    續犯之一罪。爰以行為人之責任為基礎，依被告鍾祥堂之陳
    述及其前案紀錄，審酌被告鍾祥堂早年曾有侵占之紀錄、本
    案傷害行為之手段及程度、自陳未受教育、未婚、無子女、
    以乞討維生、獨居，並衡酌告訴人之傷勢等一切情狀，量處
    如主文所示之刑，另諭知易科罰金之折算標準。未扣案之上
    開保特瓶1個，衡量應遭丟棄，且該物品為一般常見之容器
    ，其沒收與否對犯罪之預防及公共安全之維護影響不大，乃
    不併宣告沒收。
貳、無罪部分：
一、起訴意旨略以：被告鍾祥堂與告訴人發生爭執後，被告鍾祥
    堂便打電話叫同案被告顏嘉宏騎機車過來支援，同案被告顏
    嘉宏應邀，不久即到來與被告黃萃華、鍾祥堂交談片刻又騎
    乘機車離去，旋於約10分鐘後又騎回現場。同案被告顏嘉宏
    、被告黃萃華、鍾祥堂乃共同基於傷害人身體之犯意聯絡，
    先由同案被告顏嘉宏撂倒告訴人倒地，被告黃萃華就推著坐
    輪椅的被告鍾祥堂靠近倒地的告訴人，讓被告鍾祥堂拿裝滿
    礦泉水的保特瓶一直敲打告訴人的上半身，同案被告顏嘉宏
    同時以右腳持續不斷地猛踢倒地的告訴人，把告訴人踢離開
    原先倒地的地點約半公尺的距離的位置，但仍舊倒在地上，
    此時同案被告顏嘉宏繼續用右腳猛踢倒在地上的告訴人，被
    告黃萃華則以右手不斷地指著倒地的告訴人，一直數落倒地
    的告訴人的不是，用以激起同案被告顏嘉宏更加憤怒而持續
    用右腳猛踢倒地的告訴人，致告訴人受有右側鎖骨骨折、右
    側第4肋骨骨折、多處挫傷等傷害。因認被告黃萃華亦涉刑
    法第277條第1項之傷害罪嫌等語。
二、犯罪事實應依證據認定之，無證據不得認定犯罪事實；有罪
    之判決書應於理由內記載認定犯罪事實所憑之證據及其認定
    之理由。刑事訴訟法第154條第2項及第310條第1款分別定有
    明文。而犯罪事實之認定，係據以確定具體的刑罰權之基礎
    ，自須經嚴格之證明，故其所憑之證據不僅應具有證據能力
    ，且須經合法之調查程序，否則即不得作為有罪認定之依據
    。倘法院審理之結果，認為不能證明被告犯罪，而為無罪之
    諭知，即無前揭第154條第2項所謂「應依證據認定」之犯罪
    事實之存在。因此，同法第308條前段規定，無罪之判決書
    只須記載主文及理由。而其理由之論敘，僅須與卷存證據資
    料相符，且與經驗法則、論理法則無違即可，所使用之證據
    亦不以具有證據能力者為限，即使不具證據能力之傳聞證據
    ，亦非不得資為彈劾證據使用。故無罪之判決書，就傳聞證
    據是否例外具有證據能力，本無須於理由內論敘說明（最高
    法院100年度台上字第2980號判決意旨參照）。是以被告黃
    萃華既經本院認定無罪，即不再論述下述所引傳聞證據之證
    據能力，先予敘明。
三、檢察官對於起訴之犯罪事實，應負提出證據及說服之實質舉
    證責任。倘其所提出之證據，不足為被告有罪之積極證明，
    或其指出證明之方法，無法說服法院以形成被告有罪之心證
    者，應貫徹無罪推定原則。刑事妥速審判法第6條定有明文
    。
四、公訴人認被告黃萃華涉有前揭犯行，無非係偵查中之勘驗筆
    錄為其論罪之主要依據。惟查：
(一)依本院上開勘驗結果：「翁○○在被摔倒在地上後，坐在輪椅
    上鍾祥堂彎腰與躺在地上的翁○○兩人以雙手互相拉扯，在同
    時身穿桃紅色上衣黃萃華由原站立位置（畫面左側往右）走
    近鍾祥堂，之後顏嘉宏彎腰低頭看翁○○，鍾祥堂則另拿長條
    物品連續敲打翁○○上半身3下。」並比對擷取照片（見本院
    卷第265、271至284頁），可知被告鍾祥堂持保特瓶揮打告
    訴人前、後，被告鍾祥堂之位置始終未變，非如起訴意旨所
    載「被告黃萃華就推著坐輪椅的被告鍾祥堂靠近倒地的告訴
    人，讓被告鍾祥堂拿裝滿礦泉水的保特瓶一直敲打告訴人的
    上半身」。
(二)另依同案被告顏嘉宏於審理時供陳：「因為我當時在馬路對
    面的萊爾富超商購物，看到翁○○在毆打行動不便、坐在輪椅
    上的鍾祥堂，旁邊雖然有20、30個人圍觀，但沒有人出面制
    止，我因為看不下去才過去制止。」等語（見本院卷第243
    、266頁）。核與被告黃萃華於審理時所述：「當時是路過
    的顏嘉宏看到翁○○在欺負我與鍾祥堂，顏嘉宏看不過去，才
    出手毆打翁○○，我與鍾祥堂並不認識顏嘉宏，更不可能打電
    話叫顏嘉宏來打翁○○。」等語相合（見本院卷第445頁），
    且被告鍾祥堂於本案審理中，二次通緝經警方逮捕時，均自
    陳「居無定所、四處流浪、不識字、沒有電話」，簽名亦時
    捺手印代之（見本院卷第135、137、140、142、341、343、
    345、355、357頁），足見被告鍾祥堂陳稱自己是以乞討維
    生，並非無據，而被告鍾祥堂既以乞討維生而無電話，如何
    能打電話叫顏嘉宏騎機車過來支援？
(三)再者，告訴人倒地後被告黃萃華雖有以右手指著告訴人，但
    被告黃萃華此時對告訴人說話之言語內容為何？是否真如起
    訴意旨所載「一直數落告訴人之不是」？並無證據可以證明
    。而依告訴人黃萃華於審理時所稱：「我是對翁○○說，我和
    鍾祥堂是出外人，不要對我們這樣。」等語（見本院卷第44
    5頁），倘被告黃萃華所述無訛，則被告黃萃華說出此番言
    語時，其心中有無要激起同案被告顏嘉宏更加憤怒而接續傷
    害告訴人之傷害犯意？在在存疑。另依社會常情觀之，如被
    告黃萃華要使同案被告顏嘉宏接續毆打告訴人，應可直接要
    求同案被告顏嘉宏為之，何須以迂迴之方式試圖激起同案被
    告顏嘉宏之憤怒？
五、綜上所述，依起訴卷證尚不能證明被告黃萃華具有傷害之犯
    意連絡及行為分擔，依上開法律之規定，自應為其無罪判決
    之諭知。
據上論斷，應依刑事訴訟法第299條第1項前段、第301條第1項（
依刑事判決精簡原則，僅記載程序法條），判決如主文。
本案經顏榮松提起公訴；檢察官陳昱奉到庭執行職務
中　　華　　民　　國　　110 　年　　1 　　月　　28　　日
                  刑事第四庭    審判長法　官 陳仁智
                                      法  官 簡仲頤
                                      法  官 康敏郎
以上正本證明與原本無異。
如不服本判決應於收受判決後20日內向本院提出上訴書狀，並應
敘述具體理由；其未敘述上訴理由者，應於上訴期間屆滿後20日
內向本院補提理由書（均須按他造當事人之人數附繕本）「切勿
逕送上級法院」。告訴人或被害人如對於本判決不服者，應具備
理由請求檢察官上訴，其上訴期間之計算係以檢察官收受判決正
本之日期為準。 
無罪部分，被告黃萃華不得上訴。
中　　華　　民　　國　　110 　年　　1 　　月　　29　　日
                                      書記官 陳佾澧
附錄本判決論罪之法條：
刑法第277條
傷害人之身體或健康者，處5年以下有期徒刑、拘役或50萬元以
下罰金。
犯前項之罪，因而致人於死者，處無期徒刑或7年以上有期徒刑
；致重傷者，處3年以上10年以下有期徒刑。